【裁判字號】    92,交易更,2
【裁判日期】    920807
【裁判案由】    公共危險
【裁判全文】
臺灣臺北地方法院刑事判決                          九十二年度交易更字第二號
    公  訴  人  臺灣臺北地方法院檢察署檢察官
    被      告  甲○○
右列被告因公共危險案件，因檢察官不服本院八十九年度交易字第一八七號，中華民
國九十二年四月十一日判決（聲請簡易判決處刑案號：台灣台北地方法院檢察署八十
九年度偵字第九五一五號），提起上訴，經台灣高等法院於九十二年五月三十日以九
十二年度交上易字第一九○號將原判決撤銷，本院判決如左：
    主  文
甲○○服用酒類，不能安全駕駛動力交通工具而駕駛，累犯，處有期徒刑參月，如易
科罰金，以參佰元折算壹日。
    事  實
一、甲○○於民國八十六年間，因違反麻醉藥品管理條例案件，經本院以八十七年度
    易字第七八七號判決判處有期徒刑四月確定，於八十七年五月二十九日易科罰金
    執行完畢，詎仍不知戒慎，於八十九年四月二十六日下午五時許起至晚間九時許
    止，在台北縣三重市○○路某卡拉ＯＫ店內服用酒類黃酒、啤酒，已達反應較慢
    、感覺減低、影響駕駛而不能安全駕駛動力交通工具之程度，仍於酒後駕駛動力
    交通工具即車號ＥＣ—九五七三號自小客貨車上路，沿台北縣新店市○○路往新
    店方向行駛，於同日晚間九時五十分許行經環河路、中央路口附近時，因酒後判
    斷及反應能力降低，先後不慎與郭芳裕駕駛之車號ＲＧ—九七二號油罐車及周志
    忠駕駛之車號ＥＶ—九三九八號自用小客車發生擦撞（無人受傷），經警據報前
    往處理，並對甲○○施以酒測，測得其吐氣所含酒精濃度達每公升零點六五毫克
    。被告於接受酒測及警詢時，均冒用其兄龍韋豪之名應訊，嗣經本院將甲○○應
    訊時在酒測單、汽車駕駛人酒後生理協調平衡檢測紀錄卡、指認口卡片、筆錄、
    權利事項告知書、和解書、逮捕通知書、夜間訊問同意書上所捺指印送請內政部
    警政署刑事警察局為鑑定後，方查知上情（被告冒名應訊觸犯偽造文書罪部分，
    已另案判決確定）。
二、案經台北縣政府警察局新店分局報告臺灣臺北地方法院檢察署檢察官偵查聲請簡
    易判決處刑。
    理  由
一、訊據被告甲○○，對於在右揭時、地因服用酒類，不能安全駕駛動力交通工具而
    駕駛，且於警詢時冒名應訊等事實均坦承不諱，核與證人郭芳裕、周志忠於警詢
    時之陳述相符，並有酒測單、照片、內政部警政署刑事警察局九十一年十一月十
    四日刑紋字第○九一○三○九四一四號鑑驗書在卷可稽。又被告於事發當天冒用
    其兄龍韋豪之名應訊，觸犯偽造文書罪部分，業經判決有罪確定，亦經本院依職
    權調閱該案（本院九十一年度簡字第八六三號偽造文書案件）全卷查明。被告為
    事發當天酒後駕車肇事之人，堪予認定。按刑法第一百八十五條之三所規定服用
    酒類，不能安全駕駛動力交通工具而駕駛者，應負刑事責任，揆其立法目的本在
    藉抽象危險犯之犯罪構成要件，以嚇阻酒後駕車者對道路交通安全之危害，本不
    以發生實害為必要。而所謂不能安全駕駛之認定，並無一定之數值可供界定，而
    係由法院以一般社會通念之客觀標準，足生公共危險時即足。目前行政機關所取
    締酒後駕車之參考標準，係依法務部於八十八年五月十日邀集司法院刑事廳、交
    通部、行政院衛生署、內政部警政署及中央警察大學等機關開會，所為凡呼氣酒
    精濃度逾每公升含零點五五毫克時，即屬不能安全駕駛之決議。上開會議決議本
    身固僅屬檢警取締酒後駕車之參考，尚無拘束法院之效力，惟以上開會議決議所
    採之標準，係參考美國、德國及日本等國家所進行之酒精濃度與精神狀態之測試
    實驗，亦即，各項實驗均發現凡呼氣中酒精濃度達每公升零點五五毫克時，就人
    之生理方面，已產生視覺反應遲鈍、影像不能集中、同時不能看清前方路況及車
    旁照後鏡等狀況，及駕駛能力已受有影響、肇事率已為一般人正常人之十倍之事
    實。被告於警方查獲時，測得其呼氣中酒精濃度達每公升零點六五毫克，依一般
    社會通念，已達不能安全駕駛之程度；且其經警查獲時，經警命其為直線及平衡
    測試時，有腳步不穩之情狀，且於訊問過程有昏睡叫喚不醒之情事，另有警製刑
    法第一百八十五條之三案件測試觀察紀錄表及汽車駕駛人酒後生理協調平衡檢測
    紀錄卡各一份在卷可考，且被告因不勝酒力而連續與證人郭芳裕、周志忠駕駛之
    汽車發生擦撞，益證其於酒後已無法安全駕駛動力交通安全工具。而被告於酒後
    確有駕車之事實，業如前述，是以其確有於飲用酒類後，已達不能安全駕駛動力
    交通工具而仍然駕駛之犯行，堪予認定。
二、核被告所為，係犯刑法第一百八十五條之三服用酒類不能安全駕駛動力交通工具
    而駕駛罪。被告於民國八十七年間，因違反麻醉藥品管理條例案，經本院以八十
    七年度易字第七八七號判決判處有期徒刑四月確定，並於八十七年五月二十九日
    易科罰金執行完畢，有臺灣高等法院被告全國前案紀錄表在卷可按，其於五年內
    再犯本件有期徒刑以上之罪，為累犯，應依刑法第四十七條規定加重其刑。爰審
    酌酒後駕車之危害及酒後不應駕車之觀念，已透過學校教育、政令宣導及各類媒
    體廣為介紹傳達各界週知多年，被告對於酒後不能駕車，及酒醉駕車之危險性，
    應有相當之認識，詎其明知飲酒致醉，不能安全駕駛，猶駕車上路，顯心存僥倖
    ，並乏尊重其他用路人生命、財產安全之觀念，至為可訾，量處如主文所示之刑
    。被告行為後，刑法第四十一條已於九十年一月四日修正，嗣經總統於九十年一
    月十日公布，並自同年一月十二日起生效，依現行刑法第四十一條第一項前段：
    「犯最重本刑為五年以下有期徒刑以下之罪，而受六個月以下有期徒刑或拘役之
    宣告，因身體、教育、職業、家庭之關係或其他正當事由，執行顯有困難者，得
    以一元以上三元以下折算一日，易科罰金」之規定，較諸修正前之刑法第四十一
    條以「犯最重本刑為三年以下有期徒刑以下之刑之罪，而受六月以下有期徒刑或
    拘役之宣告」，始得易科罰金之規定，以修正後現行刑法第四十一條第一項前段
    之規定有利於被告，被告行為時雖在刑法第四十一條修正生效前，惟依刑法第二
    條第一項前段規定，仍應適用裁判時即修正後之刑法第四十一條第一項前段規定
    ，諭知易科罰金之折算標準。
據上論斷，依刑事訴訟法第四百五十二條、第二百九十九條第一項前段，刑法第二條
第一項前段、第一百八十五條之三、第四十七條、第四十一條第一項前段，罰金罰鍰
提高標準條例第二條，判決如主文。
本案經檢察官呂俊儒到庭執行職務
中      華      民      國      九十二      年      八      月    七    日
                                      臺灣臺北地方法院交通法庭
                                          法  官  陳婷玉
右正本證明與原本無異。
如不服本判決，應於判決送達後十日內，向本院提出上訴狀。
                                          書記官  陳弘文
中      華      民      國      九十二      年      八      月    十三  日
附錄本案所犯法條全文：
中華民國刑法第一百八十五條之三
服用毒品、麻醉藥品、酒類或其他相類之物，不能安全駕駛動力交通工具而駕駛者，
處一年以下有期徒刑、拘役或三萬元以下罰金。


司法院資訊處製作；財團法人民間司法改革基金會備份。
